臺灣臺南地方法院民事判決　　　　　　 96年度重訴字第122號
原　　　告　丁○○
訴訟代理人　鄭世賢律師
被　　　告　丙○
上列當事人間確認所有權存在事件，本院於九十六年九月十二日
言詞辯論終結，判決如下：
    主  文
原告之訴駁回。
訴訟費用新台幣陸萬零肆佰元由原告負擔。
    事實及理由
一、原告起訴主張：
（一）坐落台南縣七股鄉○○段104地號土地暨其上建物門牌號
      碼台南縣七股鄉篤加村篤加115-6號房屋，固經本院93年
      度執字第38158號強制執行事件執行拍賣完畢，惟上開建
      物內之蛋雞設備（含置於屋外之自動給料系統）仍為原告
      所有，屬獨立之動產，不在拍賣範圍。雖原告未依民國95
      年9月7日執行筆錄所載，於96年2月28日前自行搬遷上開
      蛋雞設備，惟此乃因承租人甲○○無法遷出蛋雞，造成原
      告亦無法搬遷上開機械設備，並非原告故意拖延。再者，
      95年9月7日執行筆錄所謂逾期由買受人自行處理的意思並
      不表示所有權歸於買受人所有，而是應由原告自己搬遷上
      開設備。而且96年2月28日以前與承租人甲○○協商的責
      任是買受人應負責，如果雞隻沒有移走，雞舍設備是沒有
      辦法移走的，被告自無權同意由甲○○繼續占有。
（二）爰聲明：請求確認坐落台南縣七股鄉○○段104地號土地
      上建物門牌號碼台南縣七股鄉篤加村篤加115-6號內之蛋
      雞設備（含置於屋外之自動給料系統）為原告所有。
二、被告抗辯：
（一）系爭強制執行事件95年9月7日之執行筆錄載明：「買受人
      願於96年2月28日前讓債務人自行搬遷雞舍設備、捕撈魚
      塭中之魚完畢，逾期由買受人自行處理，債務人無異議。
      」顯見兩造當時合意於96年2月28日前可由原告自行搬遷
      上開設備，逾期未搬遷雞舍設備，即視同廢棄物，任由被
      告處理，被告不得異議，原告既未於該期限內自行搬遷上
      開設備，則上開設備即屬被告所有，任由被告處置，原告
      主張所有權存在，為無理由等語。
（二）爰聲明：原告之訴駁回。
三、兩造不爭執之事實：
    前揭蛋雞設備原係原告所有，置於本院93年度執字第38158
    號強制執行事件拍賣標的（台南縣七股鄉篤加村篤加115-6
    號）內，並經原告出租予訴外人甲○○養雞之用，嗣該房屋
    及其坐落土地經被告得標買受，於95年9月7日執行法院履勘
    現場，當日執行筆錄載明：「另雞舍內之雞隻係第三人所有
    ，買受人稱願與雞隻所有人自行協商搬遷或另訂租約事宜。
    另買受人願於96年2月28日前讓債務人自行搬遷雞舍設備、
    捕撈魚塭龍膽魚完畢，逾期由買受人自行處理，債務人無異
    議。」等語，且經兩造簽名確認無誤。目前該蛋雞設備仍置
    於被告所標買之前開建物內，且甲○○仍使用該設備養雞中
    。
四、得心證之理由
    本件之爭執點在於：系爭蛋雞設備是否已因原告未於96年2
    月28日前搬遷，而由被告取得所有權？經查：
（一）系爭強制執行事件拍賣之原債務人（即原告）所有房屋，
      係以「點交」為拍賣條件，是拍定後原告本負有將屋內動
      產遷出之義務，惟因執行法院於95年9月7日履勘現場時，
      發現屋內雞隻為第三人所有，乃經兩造達成協議：「另雞
      舍內之雞隻係第三人所有，買受人稱願與雞隻所有人自行
      協商搬遷或另訂租約事宜。另買受人願於96年2月28日前
      讓債務人自行搬遷雞舍設備、捕撈魚塭龍膽魚完畢，逾期
      由買受人自行處理，債務人無異議。」此經兩造在場簽名
      確認無誤。可知兩造已經約定若96年2月28日前原告未搬
      遷上開養雞設備，則任由被告自行處理無異議，而「處理
      」應包含處分之意，即任憑被告處置，否則實難想像買受
      人如何「自行處理」系爭蛋雞設備！此亦與證人乙○○證
      稱：「... 後來經過協調，有約定寬限半年的時間，也就
      是2月28日前要搬遷，書記官指示逾期未搬，就由買受人
      自行處理... 」（見本院卷102頁）。雖原告主張當時約
      定真意為若96年2月28日前甲○○沒有把雞隻遷走，就由
      原告自己搬遷上開設備云云（見本院卷104頁），不但與
      上開筆錄記載之文義相違背，亦不符合經驗法則。蓋當時
      兩造在書記官見證之下約定原告搬遷之期限，其意即在約
      束原告在該期限前搬遷，若超過該期限仍可由原告搬遷，
      則上開約定即形同具文。故原告說辭違背該筆錄文義，亦
      與常情不合，顯不可採。因此，兩造於執行法院95年9 月
      7日履勘時，實已合意若96年2月28日前原告未搬遷上開養
      雞設備，原告即不得再對雞舍設備所有權有所主張，而任
      由被告處理，被告之抗辯較為可採。
（二）又原告主張被告應負責與承租人協商云云，惟查：買受人
      即被告確有委託代書要求甲○○搬遷事宜，亦據證人乙○
      ○、甲○○證稱屬實（見本院卷第102、85頁），可見被
      告確有向甲○○要求搬遷，並未故意拖延或有何阻止原告
      搬遷之情事。惟系爭蛋機設備乃係「原告」出租予甲○○
      ，並非被告，被告僅係拍定人，尚難課予被告應負使甲○
      ○遷出雞隻之義務，執行法院95年9月7日履勘時，兩造皆
      同意寬限半年時間搬遷，自已考量承租人甲○○占有養雞
      之事實，此情亦經證人乙○○證述明確（見本院卷102頁
      ），原告既同意於半年內搬遷，並承諾逾期未搬遷即由被
      告自行處理，原告無異議，則原告未在期限內搬遷，自應
      承擔喪失該蛋雞設備所有權之不利益。
（三）綜上所述，本件兩造已約定若96年2月28日前原告未搬遷
      上開養雞設備，任由被告處理，即意謂原告未在期限內搬
      遷上開設備，即喪失該蛋雞設備之所有權。原告請求確認
      其有上開設備之所有權，即為無理由，應予駁回。
五、另按法院為終局判決時，應依職權為訴訟費用之裁判，民事
    訴訟法第87條第1項定有明文，參酌同法第91條第1項規定法
    院未於訴訟費用之裁判確定其費用額者，第一審受訴法院於
    該裁判有執行力後，應依聲請以裁定確定之之立法意旨，法
    院於終局判決時可一併確定其費用額為原則，僅未一併確定
    費用額時，始例外於判決有執行力後，依聲請確定之。故本
    院自得於本件判決時，一併確定兩造應負擔之訴訟費用額。
    經本院核定本件訴訟費用為新台幣60,400元，依民事訴訟法
    第78條，全部訴訟費用應由敗訴之原告負擔。
六、結論：本件原告之訴為無理由，依民事訴訟法第78條判決如
    主文。
中　　華　　民　　國　　96　　年　　9 　　月　　26　　日
                  民事第二庭    法　官　蔡雅惠
以上正本係照原本作成
如對本判決上訴，須於判決送達後20日內向本院提出上訴狀
中　　華　　民　　國　　96　　年　　9 　　月　　26　　日
                                書記官　詹書瑋
